臺灣高等法院臺南分院刑事判決　　　九十三年度重上更(二)字第一七四號　Ａ
　　　上　訴　人
　　　即　被　告　甲　○　○
　　　選任辯護人　蔡　文　斌　律師
右上訴人因殺人未遂等案件，不服臺灣臺南地方法院八十七年度訴字第一一七七號中
華民國八十七年十一月三十日第一審判決（起訴案號：臺灣臺南地方法院檢察署八十
七年度偵字第九五八號），提起上訴，判決後，經最高法院第二次發回更審，本院判
決如左：
      主      文
原判決撤銷。
甲○○未經許可寄藏手槍，累犯，處有期徒刑參年陸月，併科罰金新臺幣陸萬元。罰
金如易服勞役，以銀元參佰元即新臺幣玖佰元折算壹日。扣案之制式手槍壹支、彈匣
壹個及子彈壹顆均沒收。
      事      實
一、甲○○於民國（下同）八十二年間曾違反麻醉藥品管理條例案件，經臺灣臺南地
    方法院判處有期徒刑三月確定，至八十三年一月二十八日易科罰金執行完畢。猶
    不知悔改，復自八十七年四月間起，未經許可，受友人林榮聰（已於八十七年八
    月八日死亡）之託而代為收藏具殺傷力之美國ＳＭＩＴＨ＆ＷＥＳＳＯＮ廠製造
    ＭＯＤ４１１型口徑○‧四○吋半自動手槍一支（槍號為「ＶＡＬ○四七九」號
    ，槍枝管制編號為0000000000號）及制式口徑○‧四○吋半自動手槍
    子彈十顆，寄藏在其位於臺南市○○區○○路一段三十三號之住處內，嗣於八十
    七年八月十四日凌晨三時二十分許，與友人至臺南市○○區○○路二段二百八十
    八之六號處北安城ＫＴＶ消費，於同日四時五十分欲離開時，因付賬問題和上開
    店內人員發生爭執並因此被毆受傷，於離開上開北安城ＫＴＶ店後，因心有未甘
    ，竟返家攜帶前揭槍枝和子彈後，由不知情之綽號「狗屎」之年籍不詳成年友人
    駕駛車號ＵＰ－七一四九號、克萊斯勒牌之自小客車，搭載前往上揭北安城ＫＴ
    Ｖ處，於當（十四）日凌晨五時二十分許，抵達該店外之停車場後，以其所持之
    上開槍彈對空射擊一發子彈後，即朝上開北安城ＫＴＶ大門口射擊五發子彈示威
    ，致前開店之大門玻璃被射穿（毀損部分未據告訴），事後旋即逃逸，於翌（十
    五）日上午警方尚未查知開槍之嫌犯為甲○○前，甲○○即主動透過第三者與警
    方聯繫要自首，並約在當（十五）日下午六時許，在臺南市○○區○○路三段三
    百九十六號由警方前往逮捕，除於上揭北安城ＫＴＶ外之停車場扣得彈殼六顆、
    在大廳內扣得彈頭三顆及在包廂內扣得彈頭一顆外，另自前揭逮捕甲○○處起出
    手槍一把、彈匣壹個及子彈四顆（其中三顆於送鑑定時業經試射）。
二、案經臺南市警察局第三分局報請臺灣臺南地方法院檢察署檢察官偵查起訴。
      理      由
一、訊據上訴人即被告甲○○對於右揭時地受已死亡之友人林榮聰之託代為寄藏扣案
    之手槍及子彈，嗣再因付賬問題和上開北安城ＫＴＶ店內人員發生不快致被毆受
    傷，憤而持扣案之槍彈對空射擊一發子彈後，即朝上開ＫＴＶ店門射擊五發子彈
    等情，迭據其在警訊、偵查、原審及本院歷次審理中坦承不諱（詳警卷第一頁、
    第二頁、偵查卷第十一頁、第十二頁、原審卷八十七年十月十四日、十一月二十
    四日筆錄、本院上訴卷第二十五頁、第二十六頁、更一卷第三十頁至第三十三頁
    、第四十二頁至第四十七頁、更二卷九十三年五月六日筆錄），並經目擊證人施
    明龍及乙○○於警訊中及乙○○於本院前審審理時證述明確（詳警卷第五頁至第
    八頁、本院上訴卷第四十頁至第四十二頁），復有手槍一把、彈匣壹個、子彈四
    顆（其中三顆業經試射）、彈殼六顆及彈頭四顆等物扣案可資佐證，且扣案之上
    開手槍、子彈、彈殼及彈頭等物經送內政部警政署刑事警察局鑑驗結果，認該把
    制式手槍（槍號為「ＶＡＬ○四七九」號，槍枝管制編號為000000000
    0號），係美國ＳＭＩＴＨ＆ＷＥＳＳＯＮ廠製造ＭＯＤ４１１型口徑○‧四○
    吋半自動手槍，槍管內具六條左旋來復線，機械性能良好，認具殺傷力，又該子
    彈四顆，均係口徑○‧四○吋半自動手槍子彈，經試射結果，彈底標記分別為「
    ＧＦＬ４○ＳＷ」、「ＦＣ４○ＳＷ」、「ＷＩＮＣＨＥＳＴＥＲ４○Ｓ＆Ｗ」
    ，均具殺傷力。又送鑑彈殼六顆，認均係制式口徑○‧四○吋已擊發之金屬彈殼
    ，經與上述槍枝試射彈殼比對結果，其彈底紋痕特徵相吻合，認均係由上述槍枝
    所擊發，而送鑑彈頭四顆，三顆均係銅包衣彈頭之鉛心碎塊，一顆係制式口徑○
    ‧四○吋已擊發之金屬彈頭，其上具六條左旋來復線，經與上述槍枝試射彈頭比
    對，其來復線紋痕相吻合，認係由上述槍枝所擊發，此有該局八十七年八月二十
    五日刑鑑字第六一三八一號鑑驗通知書附卷可稽（附於偵查卷第十六頁），被告
    之自白，核與事實相符，犯行應可認定。
二、按槍砲彈藥刀械管制條例業於九十年十一月十四日修正公佈，並刪除第十九條，
    被告甲○○於八十七年四月間起至八十七年八月間未經許可寄藏具有殺傷力之手
    槍及子彈，其犯罪時間係在新法修正前，被告犯罪後，法律變更，經比較新舊法
    律，以舊法有利於行為人，依刑法第二條第一項但書，應適用舊法，核其所為，
    係犯修正前槍砲彈藥刀械管制條例第七條第四項之未經許可寄藏手槍罪及同條例
    第十二條第四項之未經許可寄藏子彈罪。被告於同一時地，以一行為而為寄藏手
    槍及子彈二罪，為想像競合犯，應依刑法第五十五條之規定從情節較重之寄藏手
    槍罪處斷。另未經許可寄藏手槍、子彈犯行，本質上原就包含有未經許可無故持
    有手槍、子彈犯行在內，應僅論處未經許可寄藏手槍、子彈之罪責，不再另論處
    未經許可無故持有手槍、子彈之罪責，公訴意旨認被告所犯槍砲彈藥刀械管制條
    例第七條第四項之罪與所犯同條例第十二條第四項之罪間應予分論併罰，尚有誤
    會，併此敘明。又被告在警方查知其即為開槍嫌犯之前即主動透過第三者與警方
    聯繫表明要自首，並約定時間、地點由警方前往逮捕，並起出其持有之全部槍彈
    ，因而接受裁判等情，業據證人即承辦本案之刑事組長許其壽、刑警丙○○、徐
    文瑞於本院前審審理時到庭結證屬實（詳本院上訴卷第三十九頁、第四十二頁、
    第一十八頁、第五十九頁），應符合自首要件，應依特別法即槍砲彈藥刀械管制
    條例第十八條第一項前段之規定減輕其刑，再被告曾於八十二年間因違反麻醉藥
    品管理條例案件，經臺灣臺南地方法院判處有期徒刑三月確定，至八十三年一月
    二十八日易科罰金執行完畢，有臺灣臺南地方法院被告全國前案紀錄表在卷可按
    ，其於五年之內再犯本件有期徒刑以上之罪，為累犯，應依法僅就有期徒刑部分
    加重其刑。
三、原審法院認被告罪證明確，予以論罪科刑，固非無見。然查，（一）槍砲彈藥刀
    械管制條例業於九十年十一月十四日修正公佈，並刪除第十九條，被告甲○○於
    八十七年四月間起至八十七年八月間未經許可寄藏具有殺傷力之手槍及子彈，其
    犯罪時間係在新法修正前，被告犯罪後，法律變更，經比較新舊法律，以舊法有
    利於行為人，原審不及比較新舊法，仍依第十九條第一項規定宣告對被告施以強
    制工作，尚有未合。（二）原判決漏未認定被告係屬自首，亦未依特別法即槍砲
    彈藥刀械管制條例第十八條第一項前段之規定減輕其刑，亦有未洽。（三）又未
    經許可寄藏手槍、子彈犯行，本質上原就包含有未經許可無故持有手槍、子彈犯
    行在內，應僅論處未經許可寄藏手槍、子彈之罪責，不再另論未經許可無故持有
    手槍、子彈之罪責，原判決誤認被告亦犯有未經許可無故持有手槍、子彈罪，分
    別有想像競合犯、牽連犯之裁判上一罪關係，亦有違誤。（四）本件被告自警訊
    及歷次偵審中，均堅決否認有殺人之犯意，僅係示威而已，參以開槍之時間為上
    午五時二十分許，北安城ＫＴＶ已打烊，再被告係在門外對建物射擊，亦難認其
    有不確定殺人之故意，且檢察官起訴書僅泛載：「：：嗣甲○○於八十七年八月
    十四日凌晨五時二十分許，因與人發生糾紛，持該槍至臺南市○○區○○路二段
    二百八十八之六號北安城ＫＴＶ開槍示威，未致人傷亡：：」等語，對是否有殺
    人之犯意或不確定殺人之犯意，均未述及，復未引據刑法第二百七十一條第二項
    、第一項之殺人未遂之條文，故殺人未遂部分應認公訴人並未起訴。原審判決竟
    謂：「被告殺人未遂部分雖未據公訴人起訴，惟起訴事實已明確記載，並由本院
    告知該項罪名，是應為起訴效力所及，自在本院所得審理之範圍」，既稱殺人未
    遂部分「起訴事實已明確記載」，又謂「未據公訴人起訴」，顯相矛盾，且原審
    判決認被告未經許可寄藏手槍部分與殺人未遂部分係分別起意為之，應分論併科
    ，從而殺人未遂部分如「未據公訴人起訴」，如何認與已起訴之未經許可寄藏手
    槍部分之效力所及，均有違誤。被告上訴意旨否認有殺人之犯意及其係自首為由
    ，而指摘原判決不當，為有理由，自應由本院將原判決撤銷改判。爰審酌被告犯
    罪之動機、目的、手段、所生危害、犯罪後態度等一切情狀，量處有期徒刑參年
    陸月，併科罰金新台幣六萬元，並諭知罰金部分如易服勞役，以銀元參佰元即新
    臺幣玖佰元折算壹日。扣案之上開具殺傷力之手槍一支及子彈一顆為違禁物，應
    依刑法第三十八條第一項第一款之規定沒收之。另彈匣壹個、彈殼六顆及彈頭四
    顆雖非違禁物，然係供被告犯罪所用之物，應依刑法第三十八條第一項第二款之
    規定宣告沒收。又扣案之子彈三顆，於送鑑定時業經試射，亦非屬違禁物，爰不
    為沒收之諭知，附此敘明。
四、據上論斷，應依刑事訴訟法第三百六十九條第一項前段、第三百六十四條、第二
    百九十九條第一項前段，修正前槍砲彈藥刀械管制條例第七條第四項、第十二條
    第四項、第十八條第一項前段，刑法第十一條前段、第二條第一項但書、第五十
    五條、第四十七條、第四十二條第二項、第三十八條第一項第一款、第二款，罰
    金罰鍰提高標準條例第二條，判決如主文。
本案經檢察官林炎昇到庭執行職務。
中    華    民    國      九十三      年      六      月        三      日
                                  臺灣高等法院臺南分院刑事第五庭
                                      審判長法官  楊    明    章
                                            法官  沈    揚    仁
                                            法官  戴    勝    利
右正本證明與原本無異。
如不服本判決，應於判決送達後十日內向本院提出上訴狀，其未敘述理由者並應於提
出上訴狀後十日內向本院補提理由書（應附繕本)。
                                      法院書記官  李    珍    鳳
中    華    民    國      九十三      年      六      月        四      日
附錄：本判決論罪科刑法條：
槍砲彈藥刀械管制條例第七條第四項：未經許可，持有、寄藏或意圖販賣而陳列第一
                                  項所列槍砲、彈藥者，處五年以上有期徒刑，
                                  併科新台幣一千萬元以下罰金。
槍砲彈藥刀械管制條例第十二條第四項：未經許可，持有、寄藏或意圖販賣而陳列子
                                    彈者，處五年以下有期徒刑，併科新台幣三
                                    百萬元以下罰金。
